【裁判字號】    90,訴,82
【裁判日期】    900606
【裁判案由】    侵占等
【裁判全文】
臺灣雲林地方法院刑事判決                              九十年度訴字第八二號
    公  訴  人  臺灣雲林地方法院檢察署檢察官
    被      告  甲○○
右被告因侵占等案件，經檢察官提起公訴 (九十年度偵字第二九八號），本院判決如
左：
    主  文
甲○○連續意圖為自己不法之所有，而侵占對於業務上所持有之物，處有期徒刑壹年
貳月。
偽造之「台西客運股份有限公司」印章壹枚、及偽造附表編號一、二所示支票背書之
「台西客運股份有限公司」印文各壹枚，均沒收。
    事  實
一、甲○○係萬事達股份有限公司之負責人，於民國八十七年間，受台西客運股份有
    限公司〔下簡稱台西客運公司〕委任，負責銷售台西客運公司與福禎建設股份有
    限公司合建、而分得之坐落雲林縣北港鎮○○段八十五地號之土地暨其地上房屋
    五棟，其負有房地銷售等業務，為從事業務之人。緣八十九年五月二十四日、及
    同年六月間，適有客戶乙○○、丙○○二人，以價金新台幣〔下同〕三百四十五
    萬元及三百九十七萬元，先後訂購該地號土地及其地上建物即門牌號碼雲林縣北
    港鎮○○路五十五號八樓之九、及雲林縣北港鎮○○路五十五號六樓之七房屋，
    旋由乙○○交付附表編號一、二所示之支票，丙○○交付附表編號三、四所示之
    支票，以供作各該房地之價金，有關各該支票之發票人、付款人、票載發票日及
    面額，均如附表所示，附表編號一、二所示之支票，並指定台西客運公司為受款
    人。詎甲○○收受附表所示之四紙支票後，未依約將該支票交付台西客運公司，
    竟違背受任處理台西客運公司事務之任務，意圖為自己不法之所有及行使偽造私
    文書之概括犯意，利用不知情之人，偽刻台西客運公司之印章一枚，於附表編號
    一、二所示支票之票載發票日，先後以該偽造之台西客運公司印章，蓋用於該支
    票背面之背書欄，用以表示台西客運公司背書轉讓之意，並向該銀行提示而行使
    之，均足以生損害於該銀行及台西客運公司等人權益；繼於八十九年六月間，將
    丙○○交付而應轉交與台西客運公司之附表編號三、四所示支票，易持有為所有
    而挪作其週轉之用，侵占入己，並為掩飾挪用支票之事，再交付其他客戶之支票
    二十萬元支票〔已兌現〕一紙、及面額六十萬元〔未兌現〕支票一紙與台西客運
    公司，以混允丙○○前開交付之票款。嗣甲○○交付之六十萬元客票提示不獲兌
    現，經追查後，始知上情，計侵占款項計二百八十八萬五千元〔尚欠二百六十八
    萬五千元〕。
二、案經台西客運股份有限公司訴由臺灣雲林地方法院檢察署檢察官偵查起訴。
    理  由
一、訊之被告甲○○，對於右揭時地，委由不知情之人，偽刻台西客運公司印章一枚
    ，先後以該偽造之台西客運公司印章，於附表編號一、二所示支票，偽造台西客
    運公司之背書，嗣向臺灣土地銀行北港分行轉帳兌領票款，供作其自己週轉之用
    ，繼將丙○○交付而應轉交與台西客運公司之附表編號三、四所示支票兌領後，
    挪作其自己週轉之用，而侵占入己，隨即交付另客戶面額二十萬元支票、及面額
    六十萬元支票混充，嗣交付之面額六十萬元支票，提示不獲兌現，始為台西客運
    公司查悉上情，計侵占金額為二百八十八萬五千元〔尚欠二百六十八萬五千元〕
    等情不諱，核與告訴人代理人蘇錫源之指訴情節相符，並有支票影本四紙、土地
    房屋買賣契約書二份、廣告製作及業務銷售合約書一份等物可資佐證。事證明確
    ，被告犯行堪以認定。
二、被告甲○○係萬事達股份有限公司之負責人，其受台西客運公司委任，負責銷售
    台西客運公司與福禎建設股份有限公司合建分得之房地，其負有房地銷售等業務
    ，為從事業務之人。核被告將附表所示四紙支票侵占入己之所為，係犯刑法第三
    百三十六條第二項之業務侵占罪行。此部分公訴人引用刑法第三百三十六條第一
    項之法條起訴，容有誤會，惟起訴事實已經論及，起訴法條自應變更。被告受任
    處理台西客運公司事務，意圖為自己不法之利益，而違背其任務之行為，致生損
    害於本人之財產行為，同一事實已成立業務侵占罪，即不再論以背信罪；其於附
    表編號一、二所示支票，偽造台西客運公司印章，並偽造台西客運公司背書，持
    向該銀行提示而行使之所為，另犯刑法第二百十六條、第二百十條之行使偽造私
    文書罪。此部分公訴人起訴雖未敘及，惟該部分與已經起訴並經本院認定有罪之
    業務侵占部分，有牽連犯之裁判上一罪關係，本院自應併予審究。其偽造印章及
    印文之行為，為偽造私文書之階段行為，均不另論罪。公訴人就偽造印章部分，
    起訴請求論以刑法第二百十七條之罪，亦有未洽。其利用不知情之人，偽造台西
    客運公司印章之犯行，為間接正犯。被告偽造私文書之低度行為，應為行使偽造
    私文書之高度行為所吸收，不另論罪。其於附表編號一至四所示四次侵占行為；
    附表一、二所示二次行使偽造私文書行為，時間均緊接，所犯之構成要件各相同
    ，顯均係基於概括犯意為之，各為連續犯，依刑法第五十六條之規定各以一罪論
    ，並均加重其刑。所犯上開二罪間，有方法結果之牽連關係，為牽連犯，應依刑
    法第五十五條之規定，從一重之業務侵占罪處斷。爰審酌被告前未曾受有期徒刑
    以上刑之宣告，有台灣雲林地方法院檢察署刑案資料查註紀錄表、本院被告全國
    前案紀錄表可按，其因經商一時週轉不靈，竟起貪念，利用受任處理台西客運公
    司房地銷售業務而收取客戶款項之便，挪作其週轉之用，犯後迄未賠償被害人損
    害，參酌其侵占數額，及其犯罪動機、目的、造成被害人之損害程度、暨犯後坦
    承犯行，態度尚佳等一切情狀，量處如主文所示之刑。
三、偽造之「台西客運股份有限公司」印章一枚、及附表編號一、二所示之支票背面
    「台西客運股份有限公司」印文各一枚，因該印章不能證明已經滅失，爰均併依
    刑法第二百十九條之規定，宣告沒收之。
據上論斷，應依刑事訴訟法第二百九十九條第一項前段、第三百條，刑法第三百三十
六條第二項、第二百十六條、第二百十條、第五十六條、五十五條、第二百十九條，
罰金罰鍰提高標準條例第一條前段，判決如主文。
本案經檢察官林豐正到庭執行職務
中      華      民      國    九十      年      六      月      六      日
                                        臺灣雲林地方法院刑事第二庭
                                            法  官  林秋火
右正本證明與原本無異。
如不服本判決，應於判決送達後十日內，向本院提出上訴狀。（須附繕本）
                                            書記官  曾玲玲
中      華      民      國    九十      年      六      月      六      日
附表
┌──┬───┬─────┬─────┬─────┬────┬───┐
│編號│發票人│付  款  人│帳      號│支      票│金    額│備  註│
│    │      │          │          │票載發票日│ 新台幣 │      │
├──┼───┼─────┼─────┼─────┼────┼───┤
│○一│姚欣佑│台灣土地銀│二五二七─│八十九年六│五十萬元│      │
│    │      │行北港分行│一        │月十七日  │        │      │
├──┼───┼─────┼─────┼─────┼────┼───┤
│○二│姚欣佑│台灣土地銀│二五二七─│八十九年七│一百萬元│      │
│    │      │行北港分行│一        │月四日    │        │      │
├──┼───┼─────┼─────┼─────┼────┼───┤
│○三│丙○○│華僑銀行北│００一六三│八十九年六│八十萬元│      │
│    │      │港分行    │八０七    │月五日    │        │      │
├──┼───┼─────┼─────┼─────┼────┼───┤
│○四│丙○○│華僑銀行北│００一六三│八十九年七│五十八萬│      │
│    │      │港分行    │八０七    │月三日    │五千元  │      │
└──┴───┴─────┴─────┴─────┴────┴───┘
刑法第三百三十六條：
對於公務上或因公益所持有之物，犯前條第一項之罪者，處一年以上七年以下有期徒
刑，得併科五千元以下罰金。
對於業務上所持有之物，犯前條第一項之罪者，處六月以上五年以下有期徒刑，得併
科三千元以下罰金。
刑法第二百十條
偽造、變造私文書，足以生損害於公眾或他人者，處五年以下有期徒刑。
刑法第二百十六條
行使第二百十條至第二百十五條之文書者，依偽造、變造文書或登載不實事項或使登
載不實事項之規定處斷。


司法院資訊處製作；財團法人民間司法改革基金會備份。
